臺灣高等法院民事判決　　　　　　　　 94年度上易字第551號
上　訴　人　乙○○
被上訴人　　甲○○
上列當事人間請求損害賠償事件，上訴人對於中華民國九十四年
五月六日臺灣桃園地方法院九十四年度訴字第三七八號第一審判
決提起上訴，經本院於九十四年十月十八日言詞辯論終結，判決
如下：
    主  文
原判決關於命上訴人給付部分，及該部分假執行之宣告，與命上
訴人負擔訴訟費用之裁判均廢棄。
上廢棄部分，被上訴人在第一審之訴及假執行之聲請均駁回。
第一審命上訴人負擔訴訟費用部分及第二審訴訟費用，均由被上
訴人負擔。
    事實及理由
一、被上訴人於原審起訴主張：上訴人明知其於民國（下同）九
    十三年八月間簽發支票號碼：ＡＡ0000000號，票載
    發票日九十三年八月二十日，金額新台幣（下同）九萬六千
    元之支票乙紙，交予被上訴人用以抵償賭債並未遺失，竟向
    新竹國際商業銀行楊梅分行，謊報上開支票已於九十三年八
    月十九日在其住所遺失，並辦理掛失止付，同時填寫遺失票
    據申報書，未指定犯人向警察局誣告他人涉犯侵占遺失物罪
    嫌。嗣被上訴人將該紙支票轉交予第三人葉民凱使用，經葉
    民凱於九十三年八月二十七日提示該紙支票遭拒後，始經警
    循線查悉上訴人誣告等事實。被上訴人為被害人，因上訴人
    故意誣告，意圖讓被上訴人受刑事或懲戒處分，造成被上訴
    人名譽受損，導致女朋友誤會竟達將分手之危險。被上訴人
    既無侵占遺失物，上訴人竟向銀行謊報不實之事實，致毀損
    被上訴人之名譽。上訴人故意不法侵害被上訴人之名譽，依
    民法第一百九十五條第一項規定，被上訴人雖非財產上之損
    害，亦得請求相當之賠償。被上訴人受上訴人誣告，精神痛
    苦不堪，請求三十萬元之精神賠償，名譽嚴重受損，請求三
    十萬元之名譽賠償，合計請求六十萬元。爰依侵權行為之法
    律關係，提起本件訴訟。
二、上訴人則以：上訴人積欠賭債九萬六千元之對象為葉民凱或
    林劍順，被上訴人甲○○僅為地下錢莊之討債人員，上訴人
    根本不認識他，其於九十三年八月間前來討債之際，因畏其
    惡勢力，逼不得已，只得簽發系爭支票，用以逃避眼前之危
    難。因上訴人當時對賭博債務仍有疑義，只得事後立即止付
    。被上訴人取得系爭支票後，轉交債權人及案外人葉民凱收
    受，葉民凱於九十三年八月二十七日提示該支票時，因上訴
    人已掛失而遭拒。是以本件票據之被害人應為葉民凱或林劍
    順，與被上訴人無關等語抗辯。
三、原審對於被上訴人之請求，判決上訴人應給付被上訴人二十
    萬元及自九十四年一月十五日起至清償日止，按年息百分之
    五計算之利息，並依聲請宣告假執行，及駁回被上訴人其餘
    之訴及假執行之聲請。上訴人不服，提起上訴，求為廢棄原
    審不利上訴人之判決，並駁回被上訴人於原審之訴及假執行
    之聲請。被上訴人則求為判決駁回上訴。被上訴人敗訴部分
    ，未據提起上訴，該部分業已確定。
四、經查，上訴人因前開誣告案件，刑事部分業經原法院刑事庭
    判處罰金三千元在案，為兩造所不爭執，並經原法院依職權
    調閱原法院九十四年度桃簡字第二三號刑事卷全卷核閱屬實
    ，且有臺灣桃園地方法院檢察署檢察官以九十三年度偵字第
    一七一七一號聲請簡易判決處刑書可稽（見原法院九十四年
    度桃附民字第五號卷宗），堪信為真實。
五、被上訴人主張：被上訴人受上訴人誣告，精神痛苦不堪，名
    譽嚴重受損，請求賠償六十萬元云云。惟查：上訴人係與賭
    場老板即訴外人林劍順賭梭哈，輸款十四萬六千元，上訴人
    懷疑林劍順詐賭，欲離開賭場，林劍順不讓上訴人離開，囑
    被上訴人跟上訴人去上訴人車上開票，上訴人開了兩張無記
    名並未背書之支票，一張九萬六千元、一張五萬元，上訴人
    前開支票是要給林劍順，被上訴人僅是受林劍順之託隨同上
    訴人至車上簽發前閞支票等情，業據兩造陳述一致明確（見
    本院卷九十四年十月十八日言詞辯論筆錄）。故前閞支票予
    林劍順，被上訴人僅係受林劍順之託收執系爭支票之人上訴
    人係因積欠賭債而簽發與系爭支票並無直接法律上之利害關
    係，縱使上訴人申報九萬六千元之支票遺失，亦與被上訴人
    無關，自無侵害被上訴人之名譽可言；又上訴人所涉係未指
    定犯人之誣告罪，被上訴人亦自承未受刑事追訴（見本院卷
    第十八頁），上訴人亦未指名誣告被上訴人，從而，被上訴
    人依民法第一百九十五條第一項前段規定請求上訴人賠償非
    財產上損害，即屬無據。
六、綜上所述，被上訴人本於侵權行為之法律關係，請求上訴人
    給付非財產上損害，為無理由，不應准許。其假執行之聲請
    亦失所附麗，應併予駁回。原審判命上訴人給付二十萬元，
    並為假執行之宣告，自有未洽。上訴意旨指摘原判決不當，
    求予廢棄改判，為有理由。自應由本院予以廢棄改判，如主
    文第二項所示。
七、本件事證已臻明確，兩造其餘攻擊、防禦方法及未經援用之
    證據，經本院審酌認對判決結果不生影響，爰不一一論列，
    附此敘明。
八、據上論結，本件上訴為有理由，依民事訴訟法第四百五十條
    、第七十八條，判決如主文。
中　　華　　民　　國　　94　　年　　11　　月　　1 　　日
                  民事第十二庭審判長法  官　鄭雅萍
                                    法  官　吳謀焰
                                    法  官　林恩山
正本係照原本作成。
不得上訴。
中　　華　　民　　國　　94　　年　　11　　月　　2 　　日
　　　　　　　　　　　　　　　　　　書記官　周淑靜
